【裁判字號】    99,上訴,679
【裁判日期】    990504
【裁判案由】    毒品危害防制條例
【裁判全文】
臺灣高等法院臺中分院刑事判決         99年度上訴字第679號
上  訴  人
即  被  告  甲○○
上列上訴人因毒品危害防制條例案件，不服臺灣臺中地方法院99
年度訴字第219號中華民國99年2月23日第一審判決（起訴案號：
臺灣臺中地方法院檢察署98年度撤緩毒偵字第 131號），提起上
訴，本院判決如下：
    主  文
上訴駁回。
    事  實
一、甲○○前於民國89年間因施用毒品案件，經臺灣臺中地方法
    院以89年度毒聲字第1693號裁定令入戒治處所施以強制戒治
    ，嗣於90年3月9日戒治期滿釋放。又於上開強制戒治執行完
    畢釋放 5年內之92年間，因施用毒品案件，經臺灣臺中地方
    法院以92年度訴字第1676號判決判處有期徒刑 11月、5月，
    定應執行刑有期徒刑1年2月確定，甫於94年 2月14日縮短刑
    期執行完畢。詎仍不知戒絕毒癮，復基於施用第二級毒品甲
    基安非他命之犯意，於97年 4月13日某時，在其臺中縣大里
    市○○里○○路683巷22號4樓住處，以將甲基安非他命置入
    玻璃吸食器燃燒而吸其煙霧之方式，施用第二級毒品甲基安
    非他命1次。旋於上揭施用第二級毒品甲基安非他命後2小時
    ，另基於施用第一級毒品海洛因之犯意，在同一地點，以將
    海洛因摻入香菸點燃吸食之方式，施用第一級毒品海洛因 1
    次。嗣於97年 4月16日22時50分許，經警採其尿液送驗，結
    果呈嗎啡及甲基安非他命陽性反應，始查悉上情。
二、案經臺中市警察局移送臺灣臺中地方法院檢察署檢察官偵查
    起訴。
    理  由
一、上開事實，業據被告甲○○於原審準備程序及審理時均坦承
    不諱（見原審99年2月9日準備程序筆錄、審判筆錄），且其
    前揭經警採集尿液鑑驗結果，確呈嗎啡及甲基安非他命陽性
    反應，此有臺中市警察局刑事警察大隊委託檢驗尿液代號與
    真實姓名對照表及中山醫學大學附設醫院檢驗科藥物檢測中
    心尿液檢驗報告各 1份附卷可稽。再者，被告前於89年間因
    施用毒品案件，經臺灣臺中地方法院以89年度毒聲字第1693
    號裁定令入戒治處所施以強制戒治，嗣於90年3月9日戒治期
    滿釋放。又於上開強制戒治執行完畢釋放 5年內之92年間，
    因施用毒品案件，經臺灣臺中地方法院以92年度訴字第1676
    號判決判處有期徒刑 11月、5月，定應執行刑有期徒刑1年2
    月確定等情，有臺灣高等法院被告前案紀錄表在卷可查，是
    被告於90年3月9日強制戒治執行完畢後至本案之施用毒品犯
    行，雖已逾5年，然其於上述強制戒治執行完畢後5年內仍有
    上開施用毒品犯行，並因此經判處罪刑確定，業如前述，即
    無重行再予觀察勒戒之必要，應逕由檢察官予以起訴（最高
    法院95年度台非字第59號判決、95年度台上字第1071號判決
    及同院95年第7次刑事庭會議決議、97年度5次刑事庭會議決
    議參照）。從而，本案事證已明，被告上開犯行均堪予認定
    。
二、核被告甲○○所為，係犯毒品危害防制條例第10條第 1項、
    第 2項之施用第一級、第二級毒品罪。被告為施用而分別持
    有海洛因及甲基安非他命之低度行為，應分別為其施用海洛
    因及甲基安非他命之高度行為所吸收，均不另論罪。被告有
    如事實欄所示之有期徒刑執行完畢情形，有卷附臺灣高等法
    院被告前案紀錄表可按，其於有期徒刑執行完畢後， 5年以
    內故意再犯本案有期徒刑以上之各罪，皆為累犯，均應依刑
    法第47條第1項規定加重其刑。
三、原審以被告本案之上揭事證明確，並審酌被告前經強制戒治
    之處遇，猶未能戒除毒癮，仍迭次違犯施用毒品罪（參上開
    前案紀錄表），顯已深溺毒品，無視毒品對健康之戕害及法
    律杜絕毒品之禁令，惟衡酌施用毒品係屬自戕行為，被告犯
    罪手段尚屬平和，亦未因而危害他人，所生損害尚非鉅大，
    及被告犯後坦承犯行，態度尚佳，暨施用毒品者均有相當程
    度之成癮性及心理依賴，其犯罪心態與一般刑事犯罪之本質
    不同，應側重適當之醫學治療及心理矯治為宜等一切情狀，
    分別量處如原審判決主文所示之刑，並定其應執行之刑。核
    其認事用法並無不當，量刑亦屬妥適。被告上訴並未提出有
    利之事證，徒以其家中有高齡之老父及一名未滿二歲之孫需
    其照料，原審判決量刑顯然過重等語，指摘原判決不當，惟
    按刑之量定，係實體法上賦予法院得自由裁量之事項，倘其
    未逾越法律所規定之範圍，又未明顯違背正義，即不得任意
    指摘為違法。本件原審量刑時，已依刑法第57條之規定審酌
    被告之上開一切情狀，而量處罪刑，經核原審並未逾越法律
    所規定之範圍，又無明顯違背正義，被告執前詞指摘原判決
    不當，其上訴並無理由，應予駁回。
四、被告經合法傳喚，無正當理由而未到庭，爰不待其陳述逕行
    判決。
據上論斷，應依刑事訴訟法第371條、第368條，判決如主文。
本案經檢察官乙○○到庭執行職務。
中    華    民    國    99    年     5    月     4    日
            刑事第一庭  審判長法  官  陳  紀  綱
                              法  官  林  欽  章
                              法  官  張  智  雄
以上正本證明與原本無異。
施用第一級毒品部分得上訴，其他不得上訴。
得上訴部分，如不服本判決應於收受送達後十日內向本院提出上
訴狀，其未敘述上訴之理由者並得於提起上訴後十日內向本院補
提理由書（均須按他造當事人之人數附繕本）「切勿逕送上級法
院」。
                              書記官  詹  雅  婷
中    華    民    國    99    年     5    月     4    日
附錄本案論罪科刑法條全文
毒品危害防制條例第10條第1項、第2項：
施用第1級毒品者，處6月以上5年以下有期徒刑。
施用第2級毒品者，處3年以下有期徒刑。

司法院資訊處製作；財團法人民間司法改革基金會備份。
